【裁判字號】    97,簡,6
【裁判日期】    970825
【裁判案由】    侵權行為損害賠償
【裁判全文】
臺灣高雄地方法院民事判決                 97年度簡字第6號
原      告  乙○○
被      告  甲○○
上列當事人間請求侵權行為損害賠償事件，經原告提起刑事附帶
民事訴訟（96年度交簡附民字第95號），由本院刑事庭移送民事
庭審理，本院於民國97年8 月13日言詞辯論終結，判決如下：
    主      文
被告應給付原告新臺幣壹拾玖萬貳仟貳佰陸拾伍元，及自民國九
十六年九月五日起至清償日止，按年息百分之五計算之利息。
原告其餘之訴駁回。
訴訟費用由被告負擔三分之二，餘由原告負擔。
本判決第一項得假執行，但被告如以新臺幣壹拾玖萬貳仟貳佰陸
拾伍元為原告預供擔保，得免為假執行。
原告其餘假執行之聲請駁回。
    事實及理由
一、訴狀送達後，原告不得將原訴變更或追加他訴，但擴張或減
    縮應受判決事項之聲明者，不在此限。民事訴訟法第255 條
    第1 項第3 款定有明文。本件原告原起訴請求被告應給付原
    告新臺幣（下同）673,678 元及法定遲延利息（見附民卷第
    2 頁），嗣於本院審理中分別於民國96年12月26日減縮為
    487,940 元，另利息起算日為附帶民事起訴狀繕本送達翌日
    即96年8 月24日後之96年9 月5 日，而後於97年7 月16日再
    變更訴之聲明後，請求被告應給付原告457,533 元及自96年
    9 月5 日起按年息5%計算之法定遲延利息（見本院卷第68頁
    、第90頁），其所為訴之變更係屬應受判決事項聲明之減縮
    ，揆諸前開規定，應予准許。
二、另按關於財產權之訴訟，其標的之金額或價額在50萬元以下
    者，適用本章所定之簡易程序，民事訴訟法第427 條第1項
    定有明文。原告於本院審理中，因上開變更，請求之訴訟標
    的金額減為50萬元以下，而依同一地方法院適用簡易訴訟程
    序審理事件事務分配辦法第4 條第1 項規定，因訴之變更或
    一部撤回致全部屬於民事訴訟法第427 條第1 項或第2 項之
    範圍者，承辦法官應以裁定改用簡易訴訟程序，而本院業已
    依上開規定，經兩造同意而諭知改用簡易訴訟程序審理（見
    本院卷第92頁），合先敘明。
三、原告起訴主張：被告於民國95年2 月18日夜間9 時許，駕駛
    車號FD -5476號自小貨車沿高雄縣鳳山市○○路北往南行駛
    ，於同日夜間9 時8 分許，行經文德路與建國路口左轉建國
    路時，竟疏於注意，於車輛尚未到達路口中心處即侵入並逆
    向佔用來車道搶先左轉，適伊騎乘車號OPF-219 號機車沿建
    國路東向西行駛至該路口欲至建國路與文德路待轉時，因閃
    避不及而遭撞擊（下稱系爭事故），致受有左側脛骨近端閉
    鎖性骨折之傷害。爰依侵權行為法律關係提起本訴，並聲明
    請求被告賠償伊因傷致所營小吃店5 日無法營業之損失新台
    幣（下同）60,000元、看護費用7,000 元，7 個月無法工作
    所致小吃店僱請員工支出薪資175,000 元、燙傷住院醫療費
    15,533元及精神慰撫金200, 000元，共計457,533 元及自96
    年9 月5 日起至清償日止按法定利率計算之遲延利息，且願
    供擔保為假執行之判決。
四、被告則以：事發當時原告未兩段式轉彎，係屬與有過失；又
    原告所請求燙傷住院醫療費與本件事故間欠缺因果關係；另
    原告請求之小吃店5 日未營業之損失、僱請員工7 個月之薪
    資及精神慰撫金，均屬過高，況原告已領取強制汽車保險金
    20餘萬元等語，資為抗辯，並聲明：駁回原告之訴，如受不
    利判決，願供擔保免為假執行。
五、兩造不爭執事項：
  (一)被告於95年2月18日夜間9時許，駕駛車號FD-5476號自小貨
    車沿高雄縣鳳山市○○路北往南行，於同日夜間9時8分許，
    行經文德路與建國路口左轉建國路時，疏於注意，於車輛尚
    未到達路口中心處侵入並逆向佔用來車道搶先左轉，適原告
    騎乘車號OPF-219 號機車沿建國路東向西行駛至該路口，閃
    避不及而遭撞擊，致受有左側脛骨近端閉鎖性骨折之傷害。
  (二)原告兩次手術醫療費金額各為14,678元、8,729 元，然均由
    保險公司給付故不請求；第一次開刀住院7 日，看護費每日
    以2,000 元計，共支出14,000元，因保險公司已給付7,000
    元，故原告請求保險給付不足之差額共7,000 元。
  (三)原告已向友邦產物保險股份有限公司請領強制責任保險理賠
    金20萬元。
  (四)系爭事故經本院以96交簡字第2935號判處被告拘役25日得易
    科罰金確定（下稱系爭刑事案件）。
六、兩造爭執之事項：
  (一)原告就本件事故之發生是否與有過失？
  (二)原告請求燙傷住院醫療費與本件事故間有無因果關係？
  (三)原告得否請求被告賠償小吃店未營業損失、僱請員工之薪資
    ？如得請求，其金額為若干？
  (四)原告得求之精神慰撫金為何？
七、本院分述判斷意見如下：
  (一)原告就本件事故之發生是否與有過失？
  1.被告對於兩造於高雄縣鳳山市○○○ 路與文德路口發生系爭
    車禍乙情並不爭執，然以係原告未採二段式左轉且闖紅燈而
    發生，被告與有過失等語為辯，惟原告否認與有過失，並主
    張伊與其夫游政雄各騎乘機車沿高雄縣鳳山市○○路○ 段東
    向西方向行駛，至該路口處欲至建國路與文德路路口待轉，
    以前往建國路3 段229 巷，游政雄業已先至文德路待轉區時
    ，伊尚未至文德路口即被被告逆向自文德路提前左轉而撞擊
    ，伊就車禍並無過失等情。經查，依系爭事故之道路交通事
    故現場圖所示（見本院卷附之高雄縣鳳山分局刑案偵查卷）
    ，事故發生後原告機車位於建國路東向西車道與文德路口間
    之快車道上，但尚未近建國路之中央分隔島，被告車則停放
    於文德路口與建國路東向西車道之快慢車道間，較接近文德
    路，則兩車之撞擊點必於被告車停放位置之前而較接近文德
    路口，若原告車係欲自建國路東向西車道左轉，則自慢車道
    起步後必延快慢車道間延建國路大弧度近中央分隔島之方向
    行進，當不致於行駛接近文德路後甫左轉建國路；另據被告
    於事故發生後至警訊中所陳，不知原告係直行或待轉，足見
    於事故發生時，被告並無法判斷原告車之行進方向，則何以
    事故後堅稱原告未2 段式左轉，反之原告自警訊及刑事案件
    偵審中均稱欲執行至文德路待轉區，故原告所述應當較近於
    事實，參之卷附2 造車之車損照片所示，原告機車右後方及
    被告車右方照後鏡均受損，則原告係欲直行至文德路待轉區
    而在通行建國路時機車右側與自文德路提前左轉之被告車右
    方後照鏡擦撞等情應可認定。雖刑事案件審理中係依照2車
    損害位置而認定原告於左轉文德路時發生碰撞（見刑事案件
    所附起訴書），惟原告係自建國路東向西行駛，文德路係在
    其右方，而非左方，此依卷附道路交通事故現場圖可明，況
    原告欲自建國路直行至文德路待轉區，被告自右方文德路口
    轉出時自右後方擦撞，亦不違反常情。而本院依據民事獨立
    審理之原則，當不受本件刑事案件之拘束，附此敘明。
  2.另被告辯稱，係原告闖紅燈而發生擦撞等語，然為原告所否
    認，而查系爭事故發生時，號誌為正常運作，當無兩方均為
    綠燈之理，而原告既非欲左轉已如前所認定，則何有被告所
    述之紅燈左轉之情，而據證人游政雄及原告之夫於刑事案件
    審理中證稱，依當時與原告一前一後行駛建國路，已至文德
    路待轉區，則必於建國路尚為綠燈時依序通行，而被告既甫
    從文德路未達道路中心線即提前左轉，則應係被告於建國路
    綠燈轉變為紅燈之際，從文德路左轉，被告辯稱伊當時自文
    德路左轉建國路時文德路是綠燈等語，自無法採信。
  3.綜上所述，被告就本件事故之發生確有過失，然原告就系爭
    事故則無過失，自不負與有過失之責。被告自應就原告因系
    爭事故所致之傷害負損害賠償責任。
  (二)原告請求燙傷住院醫療費與本件事故間有無因果關係？
    原告主張因系爭事故後，因腳受傷而無法承受重力，於店內
    端熱湯時因摔倒而燙傷，致支出住院醫療費用15,533元，然
    被告否認原告之燙傷與系爭事故有因果關係，經查，原告確
    因燙傷於96年12月8 日經急診入高雄長庚醫院治療，此有高
    雄長庚醫院診斷證明書附卷可憑（見本院卷第45頁），而系
    爭事故係於95年2 月18日發生，經診治後於95年2 月24日出
    院，足見自系爭事故發生後經過近1 年始發生燙傷，而原告
    係因系爭事故骨折，於96年9 月21日再經高雄長庚醫院拔除
    固定之骨釘，則其骨折部份業已完成治療程序，況原告燙傷
    之原因究因原告未注意而撞擊他物，或係因曾受傷之下肢突
    然失去重力，原告並未舉證以實其說，自難認原告因燙傷住
    院與被告過失所致之系爭事故有因果關係，故原告所請求因
    燙傷之住院醫療費用，自不應准許。
  (三)原告得否請求被告賠償小吃店未營業損失、僱請員工之薪資
    ？如得請求，其金額為若干？
  1.本件原告主張於系爭車禍事故發生時，係自行經營小吃店，
    每日淨營收約有3 至4 千元，固據其提出營收紀錄及存摺為
    憑，被告對於原告經營小吃店等情雖不爭執，然以原告每月
    營收應未如原告所稱如此高之金額，況其見原告於系爭事故
    發生後2 至3 個月後即在店內工作等語為辯。經查，原告與
    其夫經營小吃店，因系爭事故住院，確實無法營業，有診斷
    證明書附卷可憑，雖原告提出存摺等證明其營業收入，然該
    等資料為原告自行記載，或僅係其存款紀錄，尚無法憑此認
    定其營業收入，而原告經營之小吃店每月查定之銷售額為61
    ,600 元 ，有財政部南區國稅局高雄縣分局97年4 月2 日函
    附卷可憑（見本院卷第76頁），則平均每日銷售額為2,053
    元，本院認以此認定其營業損失較為可採，則原告5 日未營
    業共計損失10,265元。
  2.又原告因系爭事故而無法工作必須僱請他人代為工作，每月
    薪資25,000元，共計7 個月，業據其提出薪資證明一件附卷
    可憑（見本院卷第35頁），被告則以原告僱用他人所需薪資
    過高，且原告於2 至3 個月後即在店內，應無須7 個月期間
    等語為辯，然查，原告於95年2 月18日急診入院，於接受鋼
    板固定手術，95年2 月24日出院，又於96年9 月20日住院接
    受剛丁拔除手術，同月21日行鋼骨拔除手術，有高雄長庚醫
    院診斷證明書附卷可憑（見本院卷第46頁），2 次手術間隔
    約1 年8 個月，而原告之骨折雖已復原，然其神經損傷無法
    復原，且無法長時間（約2 小時）站立，亦有長庚醫院97年
    1 月30日函（見本院卷第48頁）及97年5 月15日函（件本院
    卷第85頁）附卷可憑，則原告從事小吃業，本需長時間站立
    走動，則其於2 次手術間請求7 個月期間需僱用他人代為工
    作應尚合理。另被告自稱曾於夜市擺攤，洗碗工每月僅約1
    萬6 千元云云，然小吃店之工作時間較長，且原告於事故發
    生前於自行經營之小吃店內工作，應非僅係洗碗，自較洗碗
    工之工作時間及工作內容為多，則僱用他人以每月2 萬5 千
    元，換算每日薪資尚未達850 元，應屬合理且適宜。則本件
    原告因系爭車禍不能工作所受致增加僱用他人之薪資支出之
    損害為17萬5 千元（即25,000×7=175,000），應堪是認。
  (四)原告得求之精神慰撫金為何？
    按精神慰撫金之酌定，除原告所受之傷害程度外，尚應審酌
    兩造之身分地位、學識經歷、財產狀況、痛苦程度等節以定
    之。經查，本件原告因系爭車禍事故受有左側脛骨近端閉鎖
    性骨折之傷害，且神經損傷恐無法復原，有長庚醫院高雄分
    院函覆可憑，已如前述，原告並因此而致輕度肢障，有殘障
    手冊影本附卷可證（見本院卷第99-1頁），本院審酌原告為
    高職畢業，原擔任業務工作，5 年前與先生共同經營小吃店
    ，名下有土地及建物各2 筆，汽車1 部，投資數筆，小吃店
    每日淨收入為3 至4 千元，其於96年間之財產總值為7,006,
    556 元，被告則為高職畢業之前販賣果菜及經營夜市攤販，
    每月收入約2 至3 萬元，名下有土地及房屋各1 筆，汽車1
    部，其於96年間之財產總值為1,101,684 元等情，業據兩造
    陳述在卷，並有卷附稅務電子閘門財產所得調卷明細表2 份
    為憑（見本院卷第13至28頁、第33頁），足認原告之經歷、
    社經地位均優於被告，復參酌原告所受傷害程度，及其受傷
    後已致肢體輕度殘障等情狀（見本院卷第99-1頁），認原告
    就精神慰撫金之請求數額20萬元為適當，應予准許。
八、末按保險人依本法規定所為之保險給付，視為被保險人損害
    賠償金額之一部分；被保險人受賠償請求時，得扣除之，強
    制汽車責任保險法第32條定有明文。本件原告已向友邦產物
    保險股份有限公司申請強制汽車責任險理賠，而獲理賠醫療
    費用21,225元，看護費用3 萬元及殘障給付20萬元一節，已
    認定如前，則原告既不再請求醫療費用，則醫療費用自不予
    扣除，另看護費用每日2,000 元，30日共計6 萬元，然保險
    給付僅支付每日1 千元共計3 萬元，故原告自得再請求住院
    7 日差額7,000 元，而被告對此看護費用亦不爭執，自得請
    求此金額並扣抵上開保險之殘廢給付20萬元。
九、本件被告就系爭車禍事故之肇致應負全部過失之責，已據本
    院審認如前，被告因系爭車禍事故致原告所受之傷害既有過
    失，揆諸前引規定，被告對原告因此所受損害，自應負賠償
    之責。而本件原告因系爭車禍事故受有上開5 日之營業損失
    10,265元、7 個月不能工作而需雇請他人之薪資損失175,00
    0 元，看護費用7,000 元及精神上損害20萬元，合計392,26
    5 元（即10,265+175,000+7,000+200,000＝392,265） ，經
    扣除原告已領取之汽車強制責任險理賠金20萬元後，原告得
    求償之損害額為192,265 元。從而，原告基於侵權行為之法
    律關係，訴請被告給付192,265 元及自起訴狀繕本送達翌日
    後即96年9 月5 日起至清償日止，按年息5%計算之利息，為
    有理由，應予准許，逾此部分之請求為無理由，應予駁回。
十、按法院所命給付之金額未逾50萬元之判決，法院應依職權宣
    告假執行，民事訴訟法第389 條第1 項第5 款定有明文。本
    件判決主文第1 項所命給付，尚未逾50萬元，爰由本院依職
    權宣告假執行。被告陳明願供擔保請准免為假執行之宣告，
    核於法並無不合，爰酌定相當之擔保金准許之。至於原告敗
    訴部分，其訴既經駁回，則假執行聲請亦失所附麗，應併予
    駁回之。
據上論結，本件原告之訴，為一部有理由，一部無理由，依民事
訴訟法第79條、第389 條第1 項第5 款、第392 條第2 項，判決
如主文。
中    華    民    國    97    年    8     月    25    日
                      民事第三庭法  官  陳嘉惠
正本係照原本作成。
如對本判決上訴，須於判決送達後20日內向本院提出上訴狀。
中    華    民    國    97    年    8     月    25    日
                                書記官  余幼芳


司法院資訊處製作；財團法人民間司法改革基金會備份。
